【裁判字號】    99,訴,1455
【裁判日期】    991129
【裁判案由】    侵權行為損害賠償
【裁判全文】
臺灣臺北地方法院民事判決              99年度訴字第1455號
原      告  王瑞沁
被      告  何葳
訴訟代理人  陳立信
            黃釗輝
            黃坤銘
上列當事人間請求侵權行為損害賠償事件，本院於民國九十九年
十一月十五日言詞辯論終結，判決如下：
    主  文
被告應給付原告新台幣萬仟貳佰拾肆元，及自民國九十八
年五月二十日起至清償日止，按年息百分之五計算之利息。
原告其餘之訴駁回。
訴訟費用百分之三由被告負擔，其餘由原告負擔。
本判決第一項於原告以新台幣壹萬貳仟元為被告供擔保後，得假
執行；但被告以新台幣萬仟貳佰拾肆元為原告預供擔保，
得免為假執行。
原告其餘假執行之聲請駁回。
    事實及理由
一、原告起訴主張：被告於民國九十七年一月十四日晚間六時三
    十分許，駕駛車牌號碼六Ｄ－三九九九號自小客車沿台北市
    ○○區○○路十一巷由北往南方向行駛，途經十一巷與樂利
    路之交岔路口時，竟闖越紅燈，且疏未注意車前、車側狀況
    ，致與適時行經上開路口由原告所騎車牌號碼ＤＶＨ－五二
    三號輕型機車發生碰撞（下稱系爭車禍事故），造成原告受
    有頭部外傷併頭痛及腦震盪等傷害，原告因而支出醫療費用
    新台幣（下同）五千三百九十元、看護費用三十六萬元、增
    加生活上需要而支出補腦藥品費用一萬二千元、委請訴外人
    李婷婷接送幼兒及施作家務費用十二萬元，並受有非財產上
    精神損害五十萬元，爰依侵權行為損害賠償之法律關係提起
    本訴，並聲明：被告應給付原告九十九萬七千三百九十元，
    及自起訴狀繕本送達翌日起至清償日止，按年息百分之五計
    算之利息，並願供擔保請准宣告假執行等語。
二、被告則以：依台北市車輛行車事故鑑定委員會之鑑定結果，
    僅能認兩造均為「涉嫌違反號誌管制」，無從認被告有過失
    ，又原告主張支出醫療費用五千三百九十元，屬有單據部分
    不爭執，惟原告傷情依台北市立聯合醫院九十七年四月十八
    日診斷書記載為「頭部外傷併頭痛及腦震盪」，頭部外傷載
    為「頭部正面五×五ＣＭ頭部瘀腫」，門診自九十七年一月
    十七日起至九十七年四月十八日，約四個月共九次，未見客
    觀重大傷情，故其聲稱須專人看護並長達六個月，請求看護
    費用三十六萬元、增加生活上需要而支出補腦藥品費用一千
    二千元、委人接送幼兒及施作家務費用十二萬元，僅因聲稱
    頭痛，卻操作至「如同廢人」，顯違經驗法則，更屬無據，
    另請求精神慰撫金五十萬元，本屬偏高，惟求公平合理，為
    此聲明：駁回原告之訴及其假執行之聲請，如受不利之判決
    ，願供擔保請宣告免為假執行等語置辯。
三、本件原告主張被告應負肇事過失責任等情，為被告所否認，
    並以前揭情辭置辯。是本件兩造間爭點首在：被告應否負過
    失責任及其範圍如何？按汽車行駛時，駕駛人應注意車前狀
    況及兩車併行之間隔，並隨時採取必要之安全措施；且汽車
    行駛至交岔路口，其行進應遵守燈光號誌，道路交通安全規
    則第九十四條第三項及第一百零二條第一項第一款分別定有
    明文。又機器腳踏車行駛之車道，應依標誌或標線之規定行
    駛；無標誌或標線者，在未劃分快慢車道之道路，應在最外
    側二車道行駛，同規則第九十九條第一項第一款並有明文。
    經查，本件肇事經過為被告駕駛自小客車沿台北市○○區○
    ○路十一巷由北往南方向行駛，途經十一巷與樂利路之交岔
    路口時，其左側車身與沿樂利路東向西內側車道左轉行駛之
    原告所騎輕型機車右側車身撞擊而肇事之事實，為兩造所不
    爭執，並有台北市政府警察局交通大隊九十八年十一月十九
    日北市警交大事字第○九八三三六九七○○○號函附道路交
    通事故初步分析研判表、道路交通事故現場圖、道路交通事
    故補充資料表、道路交通事故談話紀錄表、道路交通事故調
    查報告表及事故現場兩車照片六張（見調解卷第十二頁至第
    二十三頁）在卷可稽，並經台北市車輛行車事故鑑定委員會
    函復「雙方若均依號誌指示行駛，應不致發生此事故..本案
    決議仍與警方初步分析相同，雙方均為『涉嫌違反號誌管制
    』..」等語明確，有該委員會九十七年五月六日北鑑審字第
    ○九七三○一一八二○○號函（見本院卷第十七頁）在卷足
    稽，足認本件事故之發生，當係被告闖越樂利路十一巷方向
    之交岔路口紅燈後，直行經過交岔路口，隨即在超越與緊靠
    併行過程中，以其汽車左前照後鏡碰撞到原告機車右前把手
    處，因而導致原人車倒地並受有傷害，且原告機車轉彎後未
    隨即靠右騎乘，而仍靠路中騎乘以致本件車禍之發生，亦與
    有過失，核與本院九十八年度交易字第一○三號刑事判決認
    定結果相符，有該刑事判決（調解卷第四頁至第七頁）在卷
    可參。準此，本院審酌兩造過失責任程度，認被告應負百分
    之六十過失責任為適當。
四、又原告主張被告應賠償原告上揭醫療費用、看護費用、補腦
    藥品費用、接送幼兒及施作家務費用、精神慰撫金等情，並
    為被告所否認，並以前揭情辭置辯。是本件兩造間爭點次在
    ：被告應負賠償金額若干？按因故意或過失，不法侵害他人
    之權利者，負損害賠償責任；不法侵害他人之身體或健康者
    ，對於被害人因此喪失或減少勞動能力，或增加生活上之需
    要時，應負損害賠償責任；不法侵害他人之身體、健康，被
    害人雖非財產上之損害，亦得請求賠償相當之金額。民法民
    法第一百八十四條第一項前段、第一百九十三條第一項、第
    一百九十五條第一項前段定有明文。次查：
  (一)醫療費部分：原告主張已支出醫療費五千三百九十元，雖僅
    提出台北市立聯合醫院（仁愛院區）診斷證明書（見附民卷
    第四頁），惟經被告提出原告以前申請理賠時檢附之醫療收
    據（見本院卷第二十四頁至第三十五頁）到院，並為被告所
    不爭執，核屬有據，應予准許。
  (二)看護費部分：原告主張支出看護費用三十六萬元，固據其提
    出李婷婷打字收據一紙（見本院卷第五十四頁）為據，記載
    原告「自97年4月20日起至97年11月30日止24 小時日薪每日
    2000元每月6萬元...共支付我看護薪資36萬元整」云云，惟
    此與原告起訴狀謂「委請李婷婷接送幼兒上下學、施作家務
    等，故該費用為每個月二萬元，共計十二萬元」等語（見附
    民卷第三頁），並不相符，且與其提出之前述診斷證明書記
    載「頭部外傷併頭痛及腦震盪」，並記載自九十七年一月十
    四日送入急診起，迄九十八年四月八日，於神經外科門診追
    蹤等情，及原告到庭確認「我當天沒有住院，當天下午撞到
    ，約六點多到醫院治療，到十點多就離開了....我當時跟醫
    師表示要回家休息，然後固定壹個禮拜回診一次」等語（見
    本院九十九年六月三十日筆錄）比對觀之，足見原告並無住
    院而不能自理生活，且無醫囑病情確有延請看護之必要，復
    經本院兩次函詢原告受傷情形，有無不能自理生活而須請人
    長期看護之情形，據復：「病歷記載病患（按指原告）當時
    沒有明顯之神經學異常但仍主訴有陣發性頭痛及頭暈情形，
    於97年1 月29日腦部電腦斷層掃瞄結果亦無異常之發現」、
    「頭暈為自覺症狀，因人不同且無客觀評估標準且病患並未
    住院治療，無從評斷是否有因頭暈無法站立而須臥床終日無
    法自理生活之情形」等語明確，有台北市立聯合醫院九十九
    年七月十二日北市醫仁字第○九九三一三五一一○○號函附
    原告病歷資料、九十九年八月三十日北市醫仁字第○九九三
    一三九一九○○號函（見本院卷第五十八頁至第七十三頁、
    第八十四頁）在卷可稽，是不足認原告確有支出看護費用之
    必要，此項費用，自不應准。
  (三)增加生活上需要部分：原告主張支出補腦藥品費用一萬二千
    元、委請訴外人李婷婷接送幼兒及施作家務費用十二萬元，
    前者固據其提出寶澤藥局事業有限公司出具之統一發票三紙
    （見本院卷第五十頁至第五十二頁）為據，惟該三紙統一發
    票記載金額總計一萬一千七百元、品名為保健品或保健、時
    間為九十八年十一月三日及九十九年四月二十日，不惟金額
    及品名與其主張，均不相符，且支出時間距系爭車禍事故九
    十七年一月十四日發生時，竟長達一年十月或二年三月餘，
    顯不足認該項支出與系爭車禍事故有何相關，後者接送幼兒
    及施作家務費用十二萬元，原告並未舉證以實其說，且原告
    並無長期臥床而不能自理生活之情形，已如前述，再請求給
    付接送幼兒及施作家務費用，自不能准。
  (四)精神慰撫金部分：原告主張受有非財產上精神損害五十萬元
    ，惟被告係五十二次，任職伯宏資訊股份有限公司，擔任資
    訊工程師，月入五萬元，已婚，育有一子，現就讀高中，原
    告五十一年次，已婚，育有一子，現就讀小學，月收入約三
    萬元，兩造資產經歷相當，原告所受損害為頭部外傷併頭痛
    及腦震盪，被告刑事責任業經法院判刑確定，迄未與原告達
    成賠償協議等情，本院因斟酌兩造間身分、地位、經濟狀況
    與加害程度（最高法院著有五十一年台上字第二二三號判例
    、八十六年台上字第五一一號判決參照），核定被告應賠償
    原告精神慰撫金之數額，於原告請求之五十萬元內，核減為
    五萬元為相當。
  (五)綜前所述，被告就本件車禍事故應負損害賠償之數額，為原
    告已支出之醫療費用五千三百九十元及精神慰撫金五萬元，
    惟原告與有過失，已如前述，再依前項所述被告應負百分之
    六十過失責任計算結果，原告得請求被告就本件事故賠償之
    金額以三萬三千二百三十四元為適當。
五、從而，原告本於侵權行為損害賠償請求權，訴請被告給付三
    萬三千二百三十四元及自起訴狀繕本送達翌日即九十八年五
    月二十日起至清償日止，按年息百分之五計算之利息，為有
    理由，應予准許。逾此部分之請求，為無理由，應予駁回。
六、本件事證已臻明確，兩造其餘主張陳述及所提之證據，與判
    決結果不生影響，爰不一一另行論述，附此敘明。
七、兩造陳明願供擔保，聲請宣告假執行或免為假執行，經核原
    告勝訴部份，合於法律規定，爰分別酌定相當之擔保金額宣
    告之；原告其餘假執行之聲請，因訴之駁回而失所依據，應
    予駁回。
八、據上論結，本件原告之訴為一部有理由、一部無理由，依民
    事訴訟法第七十九條、第三百九十條第二項、第三百九十二
    條第二項，判決如主文。
中    華    民    國    99    年    11    月    29    日
                  民事第一庭    法  官  劉台安
以上正本係照原本作成
如對本判決上訴，須於判決送達後二十日內向本院提出上訴狀。
如委任律師提起上訴者，應一併繳納上訴審裁判費。
中    華    民    國    99    年    11    月    29    日
                                書記官  曹瓊文

司法院資訊處製作；財團法人民間司法改革基金會備份。
